臺灣高等法院刑事判決　　　　　　　 100年度上訴字第1901號
上　訴　人
即　被　告　黃泓儒
上列上訴人因偽造文書等案件，不服臺灣臺北地方法院99年度訴
字第1943號，民國100年5月26日第一審判決（起訴案號：臺灣臺
北地方法院檢察署99年度偵字第24646號），提起上訴，本院判
決如下：
    主  文
上訴駁回。
    事  實
一、黃泓儒曾於民國93年5月31日因違反電信法案件，經臺灣嘉
    義地方法院判處有期徒刑4月，緩刑3年確定，詎不知悛悔，
    因積欠某一詐騙集團成員款項，為償還欠債，竟加入詐騙集
    團為成員；又劉仁超（經臺灣臺北地方法院【下稱臺北地院
    】以99年度訴字第1786號判處罪刑）為應徵司機工作，依某
    報紙求職廣告致電與姓名、年籍不詳之成年男子聯絡後，明
    知該姓名、年籍不詳之成年男子為詐欺集團成員，竟於不詳
    時間，在臺北縣（改制為新北市○○○○道堤防外，收受前
    開姓名、年籍不詳成年男子所交付該詐騙集團成員於不詳時
    間、地點，將劉仁超照片黏貼在臺北地院服務證上所偽造完
    成「洪順添」名義之臺北地院服務證1張，及偽造之「台灣
    台北地方法院監管科」木頭四方大印章、「台灣台北地方法
    院國庫經辦行台灣銀行台北分行收款章」日戳印章、「謝政
    雄」、「洪順添」印章各1個、偽造之「臺灣台北地方法院
    收據」公文書1疊與行動電話3具等物，並約定由該詐騙集團
    成員先撥打電話予被害人，以各種方式謊稱被害人涉及刑事
    或金融案件，須由法院及治安單位代管金錢，俟被害人陷於
    錯誤而同意交付款項時，該詐欺集團成員旋即傳真電話接聽
    者之資料予劉仁超，由劉仁超至約定之便利商店收取「臺灣
    台北地方法院檢察署政務科偵查卷宗」封面、「台灣台北地
    方法院地檢署政務科」公文等偽造公文書，復持前開「台灣
    台北地方法院監管科」木頭四方大印章、「台灣台北地方法
    院國庫經辦行台灣銀行台北分行收款章」日戳印章分別蓋印
    在上開偽造之「台灣台北地方法院地檢署政務科」公文，並
    由劉仁超依電話指示填寫偽造之「臺灣台北地方法院收據」
    上，再於指定時間、地點，持偽造之臺北地院服務證、臺灣
    台北地方法院檢察署（臺北地檢署）政務科偵查卷宗封面、
    臺北地檢署政務科公文及臺北地院收據等，向被害人收款，
    於收款後將詐得款項交予黃泓儒，黃泓儒再攜至臺北市○○
    ○路3號臺北火車站內，將前開詐得款項置放在臺北火車站
    置物箱內，並將該置物箱號碼及密碼告知該詐騙集團所屬成
    員，黃泓儒與劉仁超每日可從中獲得各新臺幣（下同）1萬
    元之報酬，而加入上開詐欺集團，並與前開姓名、年籍不詳
    之成年男子及其他詐欺集團成員共同基於意圖為自己不法之
    所有、假冒公務員僭行職權及行使偽造公文書、特種文書之
    犯意聯絡，分別為下列行為：
  (一)於98年8月6日上午11時許，在不詳地點，先由詐欺集團成年
    女子假借「榮總醫院人員」，撥打吳清玉住家電話，向其佯
    稱：妳的證件被自稱「林建成」男子冒用，要領心臟科證明
    等語，復將電話轉接該詐欺集團另一成年成員，由該詐欺集
    團成年成員假借「榮總醫院駐警」，向吳清玉佯稱：人沒當
    場抓到等語，又將該通電話轉接該詐欺集團另一成年成員，
    由該詐欺集團成員假借「派出所員警」向吳清玉佯裝查證核
    對吳清玉資料，復向吳清玉佯稱：妳捲入王又曾洗錢案，妳
    把帳號賣給力華證券的經理當人頭帳號，涉嫌洗錢及詐欺等
    語，再將該通電話轉接另一詐欺集團成年男子，由該詐欺集
    團成員假借「主任檢察官李嘉明」名義，向吳清玉佯稱：妳
    的國泰世華板橋分行帳戶內洗錢2千多萬元，涉嫌詐欺賣人
    頭帳戶，該帳戶已被凍結，剩下帳戶也要被凍結，我發2次
    傳票通知妳都沒到，要拘捕妳等語，吳清玉不疑有他而向前
    揭假冒「主任檢察官李嘉明」之男子稱：我沒有這個帳號，
    也沒有收到傳票等語後，該假冒「主任檢察官李嘉明」之男
    子旋向吳清玉佯稱：我可以向法院申請個人資產申報公證清
    查，妳要提出75萬元去做資產公證清查，約1個禮拜案子明
    朗就可以還妳，如果妳不方便到檢察署，我們這裡有1個專
    門跑外務在收錢的等語，並將該通電話轉接另1名詐欺集團
    成年男子，由該名詐欺集團男子假借「法官李英豪」名義，
    向吳清玉佯稱：我可以通融妳，妳先把帳戶裡的錢通通領出
    來，電腦顯示妳要領75萬元，妳的帳戶要監管等語，致使吳
    清玉一時驚慌未及查證而陷於錯誤，旋依其指示先後前往臺
    北市○○○路○段106號之2之中國信託商業銀行股份有限公
    司（下稱中國信託）中山分行及臺北市○○○路577號之臺
    灣銀行股份有限公司（臺灣銀行）圓山分行，臨櫃提領30萬
    元、45萬元現金，復前往臺北市○○○路561號之慶生醫院
    旁某大樓前等候；該詐欺集團成員見吳清玉已受騙，即通知
    並傳真詐欺集團於不詳時間、地點偽造「臺灣台北地方法院
    檢察署政務科偵查卷宗」封面（上載被告吳清玉及其身分證
    統一編號、案號「中華民國98年度偵字第0960104號」、「
    文書科」、「端股」、法官「李英豪」、主任檢察官「李嘉
    明」、書記官「林正宏」、移送單位「台北市政府警察局刑
    警大隊」、案由「常業詐欺」、監管金額「新台幣：柒拾伍
    萬元整」等字語）及「台灣台北地方法院地檢署政務科」公
    文〔上載吳清玉個人年籍資料、案號（件）為「98年度金偵
    字第0960104號1037案件」、存提原因及事實為「依據台灣
    台北地方法院98年度金偵字第0960104號刑事裁定」、「股
    別：端股」、存提物之名稱種類數量為「新台幣：柒拾伍萬
    元整」、「法官：李英豪」、主任檢察官：李嘉明」等字語
    〕各1紙予劉仁超，劉仁超於某便利商店收受上開傳真後，
    即在不詳地點，持前開偽造之「台灣台北地方法院監管科」
    木頭四方大印章、「台灣台北地方法院國庫經辦行台灣銀行
    台北分行收款章」日戳印章及「謝政雄」印章蓋印在附表一
    所示偽造之「台灣台北地方法院地檢署政務科」公文及劉仁
    超依電話指示所偽造之「臺灣台北地方法院收據」第一聯存
    根聯、第三聯收據聯，再於同日下午3時40分許，持上開偽
    造之臺北地院服務證、臺北地檢署政務科偵查卷宗封面、臺
    北地檢署政務科公文及臺北地院收據，前往臺北市中山區○
    ○○路561號之慶生醫院旁某大樓門口，假冒臺北地檢署檢
    察官謝政雄，僭越其職權，出示偽造之臺北地院服務證，向
    吳清玉收取75萬元，並交付偽造之臺北地檢署政務科偵查卷
    宗封面、臺北地檢署政務科公文及臺北地院收據等公文書予
    吳清玉而行使之，致吳清玉陷於錯誤，將75萬元現金交付劉
    仁超，足生損害於臺北地院、臺北地檢署、法官李英豪、主
    任檢察官李嘉明對外行使公文書之正確性、司法公信力、謝
    政雄及吳清玉；劉仁超得手後即離去，並將詐得款項轉交黃
    泓儒帶走，黃泓儒將置放在臺北火車站置物箱內，再由該詐
    欺集團成員伺機收取。
  (二)於98年12月7日上午8時許，在不詳地點，先由該詐欺集團成
    年女子假借「榮總醫院護士」名義，撥打蔡碧環住家電話，
    向其佯稱：妳的健保卡、身分證都被拷貝，有詐欺集團持用
    妳的健保卡跟身分證要來詐騙榮總醫院醫療費，我已經幫妳
    報案，妳不用緊張，警察會跟妳聯絡等語，復由1名該詐欺
    集團成年男子假借「刑警大隊王明昭科長」名義，撥打蔡碧
    環行動電話號碼予蔡碧環，向其佯稱：妳涉嫌王又曾詐欺案
    ，妳要配合調查等語，再將該通電話轉接另1名該詐欺集團
    成年男子，由該名詐欺集團成員假借「檢察官李嘉明」名義
    ，向蔡碧環佯稱：妳要準備70萬元的保證金作為擔保，3到7
    天就會把保證金還給妳，妳不要去領錢，也不要洩漏秘密，
    如果妳不配合，自己去辦，帳戶就要凍結，要叫警察把妳押
    起來2到4個月等語，致蔡碧環一時驚慌未及查證而陷於錯誤
    ，依其指示先前往某金融機構內，提領70萬元現金，復前往
    臺北縣板橋市（現改制新北市板橋區○縣○○道277號前等
    候；該詐欺集團成員見蔡碧環已受騙，旋即通知劉仁超、黃
    泓儒，並傳真該詐欺集團偽造「臺灣台北地方法院檢察署政
    務科偵查卷宗」封面（上載被告蔡碧環及其身分證統一編號
    、案號「中華民國98年度偵字第0960104號」、「文書科」
    、「端股」、法官「李英豪」、主任檢察官「李嘉明」、書
    記官「林正宏」、移送單位「台北市政府警察局刑警大隊」
    、案由「常業詐欺」、監管金額「新台幣：柒拾萬元整」等
    字語）及「臺北地檢署政務科」公文〔上載蔡碧環個人年籍
    資料、案號（件）「98年度金偵字第0960104號1037案件」
    、存提原因及事實為「依據台灣台北地方法院98年度金偵字
    第0960104號刑事裁定」、「股別：端股」、存提物之名稱
    種類數量為「新台幣：柒拾萬元整」、「法官：李英豪」、
    主任檢察官：李嘉明」等字語〕各1紙予劉仁超，劉仁超於
    某便利商店內收受上開傳真後，旋在不詳地點，持前開「台
    灣台北地方法院監管科」木頭四方大印章、「台灣台北地方
    法院國庫經辦行台灣銀行台北分行收款章」日戳印章及「洪
    順添」印章蓋印在如附表二所示偽造之「台灣台北地方法院
    地檢署政務科」公文及由劉仁超依電話指示偽造之「臺灣台
    北地方法院收據」第一聯存根聯上，於同日上午11時30分許
    ，持上開偽造之「洪順添」名義之臺北地院服務證、臺北地
    檢署政務科偵查卷宗封面、臺北地檢署政務科公文及臺北地
    院收據，前往臺北縣板橋市縣○○道277號前，假冒臺北地
    檢署檢察官洪順添，僭越其職權，出示上開偽造之「洪順添
    」名義之臺北地院服務證，向蔡碧環收取70萬元，並交付上
    開偽造之臺北地檢署政務科偵查卷宗封面、臺北地檢署政務
    科公文及臺北地院收據等公文書予蔡碧環而行使之，致蔡碧
    環陷於錯誤，將70萬元現金交付劉仁超，足生損害於臺北地
    院、臺北地檢察署、法官李英豪、主任檢察官李嘉明對外行
    使公文書之正確性、司法公信力、洪順添及蔡碧環。劉仁超
    得手後旋即離去，並將詐得款項轉交黃泓儒，經黃泓儒悉數
    置放在臺北火車站置物箱內，再由該詐欺集團成員伺機收取
    。
  (三)於98年12月10日某時許，在不詳地點，先由該詐騙集團成年
    女子假借「榮總醫院護士」，撥打汪文電話，向汪文佯稱：
    妳的身分遭盜用等語，復由該詐欺集團另一成年女子員假借
    「臺灣臺北地方法院法官徐千惠」，以電話向汪文佯稱：妳
    涉及洗錢案，傳妳2次未到，要扣押妳資產，不然妳會被關
    起來等語，致汪文未及查證而陷於錯誤，旋依其指示至兆豐
    國際商業銀行內湖分行，提領60萬元現金，前往臺北市○○
    區○○路四段186號旁停車場等候；該詐欺集團成員見汪文
    業已受騙，旋即通知並傳真該詐欺集團偽造之「臺灣台北地
    方法院檢察署政務科偵查卷宗」封面（其上有該詐欺集團成
    年成員於不詳時間、地點，偽造之「臺灣省臺北檢察署印」
    之公印文1枚，並填載被告汪文及其身分證統一編號、案號
    為「中華民國98年度偵字第0960104號」、科別「文書科」
    、股別「端股」、法官「徐千惠」、主任檢察官「李嘉明」
    、書記官「林正宏」、移送單位「台北市政府警察局刑警大
    隊」、案由為「常業詐欺」、監管金額「新台幣：陸拾萬元
    整」等字語）及「台灣台北地方法院地檢署政務科」公文〔
    其上填載汪文個人年籍資料、案號（件）為「98年度金偵字
    第0960104號1037案件」、存提原因及事實為「依據台灣台
    北地方法院98年度金偵字第0960104號刑事裁定」、「股別
    ：端股」、存提物之名稱種類數量為「新台幣：陸拾萬元整
    」、「法官：徐千惠」、主任檢察官：李嘉明」等字語〕各
    1紙予劉仁超，劉仁超在某便利商店收受傳真後，旋即在不
    詳地點，持偽造之「台灣台北地方法院監管科」木頭四方大
    印章蓋印在如附表三編號二所示偽造之「台灣台北地方法院
    地檢署政務科」公文上，再於同日下午2時30分許，持上開
    偽造之臺北地服務證、臺北地檢署政務科偵查卷宗封面、臺
    北地檢署政務科公文，前往臺北市○○區○○路四段186號
    旁之停車場，假冒臺北地院之管收人員，僭越其職權，出示
    上開偽造之臺北地院服務證，向汪文收取60萬元，並交付偽
    造之臺北地檢署政務科偵查卷宗封面及臺北地檢署政務科公
    文等公文書予汪文而行使之，致汪文陷於錯誤，將60萬元現
    金交付劉仁超，足生損害於臺北地院、臺北地檢署、法官徐
    千惠、主任檢察官李嘉明對外行使公文書之正確性、司法公
    信力及汪文；劉仁超得手後旋即離去，將詐得款項轉交黃泓
    儒帶走，經黃泓儒悉數置放在臺北火車站置物箱內，再由該
    詐欺集團其他成員伺機收取。汪文因陷於錯誤，復依前開真
    實姓名、年籍均不詳，自稱「臺灣臺北地方法院法官徐千惠
    」之成年女子指示，於98年12月11日某時許，前往不詳地點
    之金融機構內，提領120萬元現金，前往臺北市○○區○○
    路四段186號旁停車場等候；前揭該詐欺集團成員見汪文業
    已受騙，旋即通知並傳真該詐欺集團偽造之「臺灣台北地方
    法院檢察署政務科偵查卷宗」封面（上載被告汪文及其身分
    證統一編號、案號為「中華民國98年度偵字第0960104號」
    、科別「文書科」、股別「端股」、法官「徐千惠」、主任
    檢察官「李嘉明」、書記官「林正宏」、移送單位「台北市
    政府警察局刑警大隊」、案由「常業詐欺」、監管金額「新
    台幣：壹佰貳拾萬元整」等字語）及「台灣台北地方法院地
    檢署政務科」公文〔其上填載汪文個人年籍資料、案號（件
    ）為「98年度金偵字第0960104號1037案件」、存提原因及
    事實為「依據台灣台北地方法院98年度金偵字第0960104號
    刑事裁定」、「股別：端股」、存提物之名稱種類數量為「
    新台幣：壹佰貳拾萬元整」、「法官：徐千惠」、主任檢察
    官：李嘉明」等字語〕各1紙予劉仁超，劉仁超於某便利商
    店內收受傳真後，旋即在不詳地點，持前開「台灣台北地方
    法院監管科」木頭四方大印章蓋印在如附表三編號三所示偽
    造之「台灣台北地方法院地檢署政務科」公文上，再於同日
    下午1、2時許，持上開偽造之臺北地院服務證、臺北地檢署
    政務科偵查卷宗封面及臺北地檢署政務科公文，前往位在臺
    北市○○區○○路四段186號旁之停車場，假冒臺北地院之
    管收人員，僭越其職權，出示偽造之臺北地院服務證，向汪
    文收取120萬元，並交付上開偽造之臺北地檢署政務科偵查
    卷宗封面及臺北地檢署政務科公文等公文書予汪文而行使之
    ，致汪文陷於錯誤，將120萬元現金交付劉仁超，足生損害
    於臺北地院、臺北地檢署、法官徐千惠、主任檢察官李嘉明
    對外行使公文書之正確性、司法公信力及汪文；劉仁超得手
    後旋即離去，並將上開詐得款項轉交黃泓儒帶走，經黃泓儒
    悉數置放在臺北火車站置物箱內，再由該詐欺集團其他成員
    伺機收取。
二、案經蔡碧環、汪文訴請臺北縣政府警察局（改制為新北市政
    府警察局）板橋分局、臺北市政府警察局內湖分局及臺北市
    政府警察局中山分局報請臺北地檢署檢察官偵查起訴。
    理  由
一、證據能力部分：
  (一)按被告以外之人於檢察事務官、司法警察官或司法警察調查
    中所為之陳述，與審判中不符時，其先前之陳述具有較可信
    之特別情況，且為證明犯罪事實存否所必要者，得為證據，
    刑事訴訟法第159條之2定有明文。所謂「前後陳述不符」之
    要件，應就前後陳述做整體判斷，以決定其間是否具有實質
    性差異，惟無須針對全部陳述作比較，陳述之一部分有不符
    ，亦屬之。而所謂「較可信之特別情況」之情形，亦應就前
    後陳述時之各種外部情況進行比較，以資決定何者外部情況
    具有可信性。若陳述係在特別可信之情況下所為，則虛偽陳
    述之危險性即不高，雖係審判外陳述，或未經被告反對詰問
    ，仍得承認其有證據能力。查本案證人即同案被告劉仁超在
    在警詢、審理中之陳述，雖有部分不符之處，然參酌卷附其
    他相關證據及審酌其於警詢中之證述距案發日較近，當時記
    憶應較深刻，可立即反應所知，不致因時隔日久而遺忘案情
    ；且較無來自其他被告同庭在場之壓力而出於虛偽不實之陳
    述，或事後串謀故為迴護被告之機會等情形，故應以其在距
    案發時間較近、記憶較清晰情況下之警詢證述為有較可信之
    特別情況，並為證明犯罪事實存否所必要，故其於警詢中之
    證言自有證據能力，當無疑義。況證人即同案被告劉仁超本
    身已被起訴詐欺及共同行使偽造公文書等罪，為了掩飾自己
    犯行而翻異前詞企圖卸責，始在法院審理時就上開細節與警
    詢中之陳述有所不符。因認證人即同案被告劉仁超在警詢中
    之陳述係出於自由意志，並無出於不正方法，具有較可信之
    特別情況，且警詢筆錄基於發見真實、並有重要關係，為證
    明犯罪事實之存否並有必要，符合刑事訴訟法第159條之2之
    情形，有證據能力。
  (二)又詰問權係訴訟上當事人有在審判庭輪流盤問證人，以求發
    現真實，辨明供述證據真偽之權利，其於現行刑事訴訟制度
    之設計，以刑事訴訟法第166條以下規定之交互詰問為實踐
    ，屬於人證調查證據程序之一環；與證據能力係指符合法律
    所規定之證據適格，而得成為證明犯罪事實存在與否之證據
    適格，性質上並非相同。偵查中檢察官為蒐集被告犯罪證據
    ，訊問證人旨在確認被告嫌疑之有無及內容，與審判期日透
    過當事人之攻防，調查證人以認定事實之性質及目的有別。
    偵查中訊問證人，法無明文必須傳喚被告使之在場；刑事訴
    訟法第248條第1項前段雖規定「如被告在場者，被告得親自
    詰問」，事實上亦難期被告有於偵查中行使詰問權之機會。
    此項未經被告詰問之被告以外之人於偵查中向檢察官所為之
    陳述，依刑事訴訟法第159條之1第2項之規定，原則上屬於
    法律規定為有證據能力之證據，於例外顯有不可信之情況，
    始否定其得為證據。是被告以外之人於偵查中向檢察官所為
    之陳述，因其陳述未經被告詰問，應認屬於「未經合法調查
    之證據」，非為無證據能力，而禁止證據之使用。此項詰問
    權之欠缺，非不得於審判中由被告行使以補正，而完足為經
    合法調查之證據。（見最高法院98台上367號、97台上4941
    號判決意旨參照）查證人劉仁超於99年1月6日、99年2月5日
    、99年4月15日於偵查中向檢察官所為之陳述，業經具結且
    無顯不可信之情形存在，（98年度偵字第27795號卷第55頁
    至第56頁、第60至66頁、第73至83頁、99年度偵字第6907號
    卷第131至第136頁）依刑事訴訟法第159條之1第2項之規定
    ，應有證據能力，且證人劉仁超於原審審理中已經傳喚到庭
    具結證述並經被告行使詰問權利，自得將該等證述內容據以
    認定犯罪事實。
  (三)刑事訴訟法第159條之1第2項規定：「被告以外之人於偵查
    中向檢察官所為之陳述，除顯有不可信之情況者外，得為證
    據」，已揭示被告以外之人於偵查中向檢察官所為之陳述，
    原則上為有證據能力，僅於顯有不可信之情況，始例外否定
    其得為證據。是被告如未主張顯有不可信之情況時，檢察官
    自無須就無該例外情形而為舉證，法院亦無庸在判決中說明
    無例外情形存在之必要；僅於被告主張有例外情形而否定其
    得為證據時，法院始須就有無該例外情形予以調查審認，核
    先敘明。本件被告雖辯稱證人即共同被告劉仁超於偵訊、原
    審訊問及準備程序筆錄，係審判外之陳述，並無證據能力，
    惟證人即共同被告劉仁超於公判庭所為陳述，原則上本有證
    據能力；另證人即共同被告劉仁超於偵訊筆錄所為之供述（
    除上述99年1月6日、99年2月5日、99年4月15日偵查時業經
    具結向檢察官所為之陳述外），被告並未能具體指證上開證
    人、共犯於檢察官偵查之陳述，有何違法或不當取供等外部
    情狀而使其等證述有顯不可信之情況，且依卷內相關事證亦
    乏積極證據證明上開偵查程序有何違法之處，原則上亦應有
    證據能力。
  (四)除前揭同案被告劉仁超於偵查及警詢中之證詞外，被告黃泓
    儒對於公訴人所提之證據資料，及以下法院作為判斷依據之
    各項證據資料，均同意或不爭執其證據能力（見本院卷第21
    至25頁），而審酌該等文書作成時之情況亦認為適當，且無
    不宜作為證據之情事，依刑事訴訟法第159條之5規定，均得
    作為證據。
二、訊據被告黃泓儒矢口否認有何上開犯行，辯稱：伊於98年10
    、11月間始加入詐騙集團，因劉仁超將詐騙所得之款項交付
    伊之金額均超過100萬元，所以本案3次犯行伊確未參與，劉
    仁超為求方便，不必另行交代詐得款項係交予何人，故將每
    次參與詐騙犯行所得之款項均稱交付伊交回詐騙集團，但伊
    確實未曾參與本件向被害人吳清玉、蔡碧環、汪文之詐騙犯
    行云云。經查：
  (一)同案被告劉仁超於偵訊中稱：98年9月中旬伊在報上看見應
    徵司機的工作，幾天後對方約伊見面，給伊一些關防、印章
    、官印、識別證及空白收據等物，另給伊3支行動電話。後
    來伊接到電話，要伊到某地點集合，伊才第一次見到黃泓儒
    ，黃泓儒跟伊說把向被害人詐得之款項交給他，他會給伊1
    萬元作為酬勞。之後每次詐騙過程都是前1天或當天早上接
    到短訊，要伊當日上午9點到某處與黃泓儒會合，會合後黃
    泓儒又會與伊分開，伊不知道這中間黃泓儒去哪裡，伊則是
    會再接到電話要求伊至附近便利商店收法院的文件傳真，收
    到後伊自己找無人處，持上開印章蓋機關關防及檢察官印章
    ，之後會再接到電話要伊去向被害人收款。拿到被害人的錢
    後，會回去原本的地方把錢放在那裡離開，或把錢直接交給
    黃泓儒後離開，之後黃泓儒會給伊1萬元（98年度偵字第277
    95號卷第55頁至第56頁）；伊只知道詐欺集團成員除伊外，
    還有黃泓儒。伊每次詐騙得手款項都是交給黃泓儒，不管有
    無得手，每日均由黃泓儒當面給伊1萬元（99年度偵字第690
    7號卷第8至9頁）；伊都和黃泓儒搭配作案，伊不知道黃泓
    儒除搭配伊外還搭配誰。伊打給黃泓儒的手機及電話號碼已
    換過2至3次。行動電話1、2周會換一次，都是黃泓儒給伊的
    ，給伊之後黃泓儒會叫伊把所有SIM卡折斷、丟掉行動電話
    ，黃泓儒會看著伊丟掉，並給伊新手機和新SIM卡（98年度
    偵字第27795號卷第64頁反面至第65頁正面）；詐騙成員伊
    知道還有黃泓儒，伊負責向被害人拿錢，收錢後交付給黃泓
    儒。伊約在98年10月間開始從事詐騙工作，每次有出門向被
    害人收錢，就向黃泓儒領取薪資1萬元（99年度偵字第7693
    號卷第5至6頁）；伊不知道黃泓儒是否會和別人搭配，伊取
    款時他會在旁邊把風，伊聽過詐騙集團的人說過，好像他會
    在銀行裡看被害人提款，也會看附近有無警察，因為在跟被
    害人取款前，有時候他會打給伊說「今天這裡比較安全」之
    類的話，取完款後他都會打電話給伊叫伊把錢給他，好像他
    都在旁邊看。伊參與詐欺取款部分，都是跟黃泓儒一起，不
    會搭配他人，伊也不會1人獨自前往等語綦詳（98年度偵字
    第27795號卷第82、83、92頁）。復於原審審理時具結證稱
    ：伊曾經和黃泓儒多次假冒司法人員向民眾詐欺取得款項，
    黃泓儒會給伊1萬元作為報酬，是1天1萬元，沒出去就沒有
    給，當天有出去就會給伊1萬元，當天不管出去幾次都是給1
    萬元。伊除跟黃泓儒一起出去行騙外，沒有搭檔其他人一起
    去行騙過，伊每次出去詐騙每一次都是跟黃泓儒搭配，伊不
    知道黃泓儒是否每一次都是跟伊搭配，但只要伊出去就會看
    到他。伊向被害人收取金錢時，黃泓儒沒有跟伊一起出面收
    取金錢，伊跟被害人取錢，拿到錢後集團的人會打電話給伊
    ，問伊有沒有拿到錢，叫伊把錢交給黃泓儒等語明確（見原
    審卷第53至55頁反面），是由同案被告劉仁超上開證述內容
    可知，劉仁超每次受詐騙集團指示出面向被害人取款時，均
    與被告黃泓儒搭擋作案，且每次取得款項後，均將款項交予
    被告黃泓儒處理，此情應堪認定。
  (二)同案被告劉仁超因應徵司機工作依某報紙求職版之廣告與姓
    名、年籍不詳成年男子聯絡後，劉仁超明知該姓名、年籍不
    詳之成年男子為詐欺集團所屬成員，竟仍於不詳時間在新北
    市○○○道堤防外，收受其上有伊照片之偽造臺北地院服務
    證、偽造之「台灣台北地方法院監管科」木頭四方大印章、
    偽造之「台灣台北地方法院國庫經辦行台灣銀行台北分行收
    款章」日戳印章、偽造之「洪順添」職名章、偽造之「臺北
    地院收據」公文書1疊及行動電話3具等物，並與之約定由該
    詐騙集團成員撥打電話予被害人，以各種方式謊稱被害人涉
    及刑事或金融案件，須由法院及治安單位代管其金錢，俟被
    害人陷於錯誤而同意交付款項時，該詐欺集團成員即傳真受
    騙之人之資料予被告，由劉仁超至約定之便利商店內收取「
    臺灣台北地方法院檢察署政務科偵查卷宗」封面、「台灣台
    北地方法院地檢署政務科」公文等偽造公文書，復持前開「
    台灣台北地方法院監管科」木頭四方大印章、「台灣台北地
    方法院國庫經辦行台灣銀行台北分行收款章」日戳印章蓋印
    在偽造之「台灣台北地方法院地檢署政務科」公文及由劉仁
    超依電話指示偽造之「臺灣台北地方法院收據」上，再於指
    定時間、地點，持偽造之臺北地服務證、臺北地檢署政務科
    偵查卷宗封面、臺北地檢署政務科公文及台北地院收據向被
    害人收款後將詐得款項交付被告黃泓儒，經被告黃泓儒攜至
    臺北火車站，將款項置放臺北火車站置物箱內，並將該置物
    箱密碼告知該詐騙集團所屬成員，被告與同案被告劉仁超每
    日可從中獲得各1萬元之報酬等情，業據同案被告劉仁超於
    偵查及原審審理時供認不諱，並有偽造之台北地檢署政務科
    偵查卷宗封面、台北地檢署政務科公文及臺北地院收據等件
    附卷可稽，且有偽造「洪順添」之臺北地院服務證1張、「
    台灣台北地方法院監管科」木頭四方大印章、「台灣台北地
    方法院國庫經辦行台灣銀行台北分行收款章」日戳印章及「
    洪順添」印章各1個、大白鐵艾絨印泥盒1盒、行動電話8具
    、行動電話門號SIM卡7枚及橡皮筋1包等物扣案可資佐證，
    堪認同案被告劉仁超上開供述屬實，堪予採信。
  (三)又前開犯罪事實欄一(一)、(三)所示事實，業據同案被告劉仁超
    於原審另案（99年度訴字第1786號）審理時坦承不諱，核與
    被害人吳清玉、告訴人汪文於警詢及偵查中指訴情節相符，
    復經被害人吳清玉於原審另案（臺北地院99年度訴字第1786
    號被告劉仁超涉犯偽造文書等案）100年3月23日審判期日中
    證述屬實（見原審卷第78頁正、反面），並有偽造之臺北地
    檢署政務科偵查卷宗封面、台北地檢署政務科公文、臺北地
    院收據及內政部警政署刑事警察局98年9月22日刑紋字第098
    0127249號鑑驗書等件可資參考，堪以認定。
  (四)再告訴人蔡碧環於98年12月7日上午8時許，因接獲假借「榮
    總醫院護士」、「刑警大隊王明昭科長」及「檢察官李嘉明
    」之某詐欺集團成員陸續以電話向其施用詐術，致告訴人蔡
    碧環陷於錯誤，旋依假冒「檢察官李嘉明」之男子指示，提
    領70萬元現金，於同日上午11時30分許，在臺北縣板橋市縣
    ○○道277號前，將70萬元交付該假冒「臺灣臺北地方法院
    之檢察官洪順添」之男子，並收受該假冒「臺灣臺北地方法
    院之檢察官洪順添」之男子所交付之偽造臺北地檢署政務科
    偵查卷宗封面、台北地檢署政務科公文及臺北地院收據各1
    份等情，業經告訴人蔡碧環於警詢、偵查及原審另案審理時
    證述綦詳，並有偽造之臺北地檢署政務科偵查卷宗封面、台
    北地檢署政務科公文及臺北地院收據等件附卷可稽，且有偽
    造「洪順添」之臺北地院服務證1張、「台灣台北地方法院
    監管科」木頭四方大印章、「台灣台北地方法院國庫經辦行
    台灣銀行台北分行收款章」日戳印章及「洪順添」印章各1
    個及大白鐵艾絨印泥盒1盒扣案可資佐證，應堪採信。
  (五)告訴人蔡碧環於99年1月19日警詢時陳稱：劉仁超自稱「洪
    順添」檢察官向伊詐騙，伊提供之2張法律文書（台北地檢
    署政務科）與3張收據就是劉仁超假冒以「洪順添」檢察官
    名義向伊詐騙時所交付等語（99年度偵字第7693號卷第7至
    11頁）；復於另案審理時於100年3月23日審判期日中以證人
    身分到庭證稱：那天去向伊收錢的就是同案被告劉仁超，因
    為當初警察拿相片給伊看時，伊就認得，劉仁超現在比較瘦
    ，伊確定就是相片內的人向伊收錢。劉仁超當時應該有同夥
    ，因為伊至郵局領款時，好像有看到同夥坐在那邊，坐在郵
    局2樓的同夥，應該就是黃泓儒，因為伊要上去郵局2樓時，
    他們有聯絡伊穿什麼衣服，伊上至郵局2樓時，那個人就一
    直看著伊，且伊拿錢給劉仁超時，對方又打電話來，要劉仁
    超將電話轉給伊接聽，伊覺得打電話給劉仁超的人，應該就
    是黃泓儒，因為劉仁超拿收據給伊的時候，伊不小心將收據
    掉到地上，伊撿起收據時，對方還要伊收據回去再看（亦即
    該同夥在附近監看伊之動作，故對於伊之舉動瞭如指掌，能
    隨時對伊發號施令）等語（見原審卷第76至77頁），於本院
    審理時證稱：伊當時到2樓領錢時，一上樓梯到2樓，被告黃
    泓儒坐在椅子上看了伊一眼，伊也向他看一眼，之後伊的收
    據掉在地上，檢起來時，被告黃泓儒打電話給劉仁超，叫劉
    仁超跟伊說收據回去再看，之後伊出郵局要出去交錢的地方
    ，又打電話給伊，告訴伊走錯路，被告當時一定在場，電話
    一定是他打的，伊百分之百肯定郵局裡看到的人是被告等語
    明確（見本院卷第52頁正、反面），衡情告訴人蔡碧環因交
    付款項至鉅，且交付款項之目的是在接受司法機關偵查，交
    付款項前後對於收取款項之人及同夥之身高、體型、長相特
    別留意、記憶，屬於常人會注意之事項。又劉仁超經警移送
    偵辦後，告訴人蔡碧環即於99年1 月19日即至臺北縣政府警
    察局板橋分局偵查隊辦公室指認取款之犯嫌係同案被告劉仁
    超，距離98年12月7 日案發時間甫滿1 月餘，劉仁超之容貌
    、身形不至有大幅改變。又告訴人先於99年5 月7 日偵查中
    到場指認劉仁超之照片，復於原審100 年3 月23日另案審判
    期日中再次當庭指認同案被告劉仁超及被告黃泓儒，於本院
    審理時亦一再當庭指認被告黃泓儒，告訴人蔡碧環在親見、
    觀察被告黃泓儒、劉仁超整體身形後，仍認劉仁超即是向其
    取款之人，被告黃泓儒為當天伊領錢時在附近監看伊之動作
    ，對伊發號施令之人無訛，故告訴人蔡碧環本案指認之真實
    性，應屬可採。又告訴人蔡碧環證稱有關被告黃泓儒即係伊
    領錢時在場監看之人之證詞，核與同案被告劉仁超上開於99
    年9 月24日警詢中供稱：每次伊收到詐欺集團之電話簡訊後
    ，伊再與黃泓儒約在不特定的處所見面，再一起搭乘黃泓儒
    所乘坐的計程車，依簡訊內容的住址，伊與黃泓儒二人一起
    下車，然後伊先至超商收取偽造的公文書傳真資料，再依照
    電話指示，向被害人出示偽造的地檢署洪順添專員服務證，
    向被害人詐騙款項，此時黃泓儒會在附近觀看把風，得手後
    伊將現款交給黃泓儒等語（見99年度偵字第6907號卷第9 頁
    ）；復於99年4 月15日偵查中供稱：伊在取款時，黃泓儒會
    在旁邊把風，伊聽過詐騙集團的人說過，好像他會在銀行裡
    看被害人提款，也會看附近有無警察，在跟被害人取款前，
    有時候他會打給伊，說「今天這裡比較安全」之類的，取完
    款後他都會打給伊，要伊把錢給他，好像他都有在旁邊看等
    語相符（見98年度偵字第27795 號卷第82至83頁），是被告
    黃泓儒有參與同案被告劉仁超假冒公務員僭越職權，持偽造
    公文書向告訴人蔡碧環詐欺取財之犯行，可堪認定。
  (六)同案被告劉仁超雖於另案審理時稱伊確實沒有看過蔡碧環，
    伊沒有詐騙蔡碧環部分之犯行云云。然查，同案被告劉仁超
    於99年3月2日警詢時對於有對告訴人蔡碧環為詐欺取財行為
    並不爭執（見99年度偵字第7693號卷第5頁正、反面）。其
    於99年2月4日警詢及同年月5日偵查中固供稱：伊在98年10
    月中旬始加入詐欺集團等語；復於99年9月24日偵查中供稱
    ：伊於9月應徵，於10月開始擔任車手等語（見99年度偵字
    第7693號卷第34頁），然被告黃泓儒於99年9月24日偵查中
    供稱：伊於98年9月間開始擔任車手，都是跟劉仁超一起做
    等語（見99年度偵字第7693號卷第34頁），參酌同案被告劉
    仁超於原審審理時對其有參與詐欺被害人吳清玉之犯行坦承
    不諱，則同案被告劉仁超就其開始參與詐欺集團向不特定人
    詐欺取財之期間，不僅前後供述不一，互有矛盾，且與被告
    黃泓儒所述不合，則同案被告劉仁超就其實際參與詐欺集團
    之時間所為供述，顯非無疑。參以同案被告劉仁超詐欺被害
    人吳清玉、告訴人汪文時所持偽造之臺北地檢署政務科偵查
    卷宗封面、台北地檢署政務科公文及臺北地院收據與假冒「
    臺灣臺北地方法院之檢察官洪順添」之男子交付告訴人蔡碧
    環之偽造臺北地檢署政務科偵查卷宗封面、台北地檢署政務
    科公文及臺北地院收據，不僅文書形式上相同，且前開4份
    臺北地檢署政務科偵查卷宗封面上所記載案號均為「中華民
    國98年度偵字第0960104號」、科別均為「文書科」、股別
    均為「端股」、主任檢察官均為「李嘉明」、書記官均為「
    林正宏」、移送單位均為「台北市政府警察局刑警大隊」、
    案由均為「常業詐欺」等字語、前開4份「台灣台北地方法
    院地檢署政務科」公文上所記載案號（件）均為「98年度金
    偵字第0960104號1037案件」、存提原因及事實均為「依據
    台灣台北地方法院98年度金偵字第0960104號刑事裁定」、
    「股別：端股」、主任檢察官均為李嘉明等文字，而前開4
    份台北地檢署政務科公文及2份臺北地院收據上蓋用之「台
    灣台北地方法院監管科」、「台灣台北地方法院國庫經辦行
    台灣銀行台北分行收款章」及「臺灣臺北地方法院印」等印
    文亦均相同，告訴人蔡碧環持有之「臺灣台北地方法院收據
    」之流水編號為003776號與同案被告劉仁超持有交付被害人
    吳清玉而行使之「臺灣台北地方法院收據」之流水編號均無
    重複之情形。衡之常情，苟同案被告劉仁超未對告訴人蔡碧
    環為詐欺取財行為，告訴人蔡碧環與同案被告劉仁超並無任
    何深仇大恨，何以甘犯偽證罪責一再指認同案被告劉仁超？
    何以同案被告劉仁超持以詐欺被害人吳清玉、告訴人汪文之
    偽造公文書形式、內容與詐欺集團對告訴人蔡碧環為詐欺行
    為時所行使之偽造公文書均相同，故同案被告劉仁超前開所
    述，顯為事後卸責之詞，不可採。
  (七)綜上所述，本件同案被告劉仁超確曾參與詐騙集團並出面充
    當車手向被害人吳清玉、蔡碧環、汪文等人詐取款項甚明，
    而依其證述，其參與詐騙集團犯案時，自始至終均與被告黃
    泓儒共同作案，不曾單獨1人出面作案，加以被害人蔡碧環
    亦證稱其於至郵局取款時，曾見被告黃泓儒在旁監看，是被
    告黃泓儒確與同案被告劉仁超共同參與上開詐騙被害人吳清
    玉、蔡碧環、汪文等人之犯行，本件事證明確，被告犯行洵
    堪認定，應依法論科。
三、刑法所謂公印或公印文，係專指表示公署或公務員資格之印
    信而言，即俗稱大印與小官印及其印文，最高法院69年臺上
    字第693號著有判例可參。又公印之形式，凡符合印信條例
    規定之要件而製頒，無論為印、關防、職章、圖記，如足以
    表示其為公務主體之同一性者，均屬之，最高法院89年度臺
    上字第3155號亦有判決要旨可參。至於機關長官之簽名章，
    僅屬代替簽名用之普通印章，要非印信條例規定之「職章」
    （最高法院86年度臺上字第4631號判決意旨）。再公文書係
    指公務員職務上製作之文書，刑法第10條第3項定有明文；
    刑法上偽造文書罪，係著重於保護公共信用之法益，即使該
    偽造文書所載名義制作人實無其人，而社會上一般人仍有誤
    信其為真正文書之危險，仍難阻卻犯罪之成立，最高法院54
    年臺上字第1404號著有判例意旨可資參照。從而由形式上觀
    察文書之製作人為公務員，且文書之內容係就公務員職務上
    之事項所製作，即使該偽造之公文書上所載製作名義機關不
    存在，或該文書所載之內容並非該管公務員職務上所管轄，
    而社會上一般人無法辨識仍有誤信其為真正之危險時，難謂
    其非公文書。查本案偽造之「台灣台北地方法院國庫經辦行
    台灣銀行台北分行收款章」及「臺灣臺北地方法院印」各1
    枚，分別表示臺北地院及臺灣銀行臺北分行之印信，均屬公
    印；而偽造之「洪順添」及「台灣台北地方法院監管科」，
    均非政府依印信條例製發表示公署或公務員資格之用，故本
    案關於偽造之「洪順添」及「台灣台北地方法院監管科」印
    章各1個，非屬公印，為通常之印章。又本案偽造之「臺灣
    台北地方法院檢察署政務科偵查卷宗」封面、「台灣台北地
    方法院地檢署政務科」公文及「臺灣台北地方法院收據」，
    形式上已表明係臺北地檢署及臺北地院之司法機關所出具，
    其等內容均有表彰該公署公務員本於職務而製作之意，縱臺
    北地檢署內部並無「政務科」、「監管科」之單位，所蓋公
    印文亦有誤，惟其上蓋有機關印信，表示公務機關之資格及
    其職務之印文，仍屬公文書。本案被告與其所屬詐欺集團其
    他成員假冒榮總醫院人員、榮總醫院護士、榮總醫院駐警、
    派出所員警、臺灣臺北地方法院法官徐千惠、主任檢察官李
    嘉明、法官李英豪及刑警大隊王明昭科長，假冒公務員僭行
    職權，持上開偽造之「臺北地院識別證」、「臺灣台北地方
    法院檢察署政務科偵查卷宗」封面、「台灣台北地方法院地
    檢署政務科」公文及「臺北地院收據」分別向被害人吳清玉
    、告訴人蔡碧環、汪文行騙，致使被害人吳清玉、告訴人蔡
    碧環、汪文均陷於錯誤，分別如數交付上開款項予被告等，
    足生損害於臺北地院、臺北地檢署、法官李英豪、法官徐千
    惠、主任檢察官李嘉明對外行使公文書之正確性、司法公信
    力、謝政雄、洪順添、吳清玉、蔡碧環及汪文。核被告所為
    ，係犯刑法第158條第1項之假冒公務員僭行職權罪、同法第
    216條、第211條之行使偽造公文書罪、同法第216條、第212
    條行使偽造特種文書罪及同法第339第1項之詐欺取財罪。被
    告與同案被告劉仁超、前開假冒「榮總醫院人員」、「榮總
    醫院護士」、「榮總醫院駐警」、「派出所員警」、「刑警
    大隊王明昭科長」、「臺灣臺北地方法院法官徐千惠」、「
    主任檢察官李嘉明」、「法官李英豪」等成年人及上開詐欺
    集團所屬其他成員間，就上開犯行，有犯意聯絡及行為分擔
    ，應分別論以共同正犯。被告偽造公印、公印文、印章、印
    文之行為，為其偽造公文書之階段行為，而其偽造公文書、
    特種文書後復持以行使，其偽造公文書、特種文書之低度行
    為復為其行使偽造公文書、特種文書之高度行為所吸收，均
    不另論罪。查依被害人吳清玉、告訴人蔡碧環、汪文分別所
    述被害情節，被告及其所屬詐欺集團成員應有多人，且分工
    細密，惟自最初該詐欺集團成員行騙開始，至最後被告與同
    案被告劉仁超持偽造公文書向被害人吳清玉、告訴人蔡碧環
    、汪文行騙取款為止，該詐欺集團各成員雖有不同階段之分
    工，被告所屬該詐欺集團各成員間對於被害人吳清玉、告訴
    人蔡碧環、汪文所為各階段行為應評價為一罪，方符合刑罰
    公平原則，如予數罪併罰，反有過度處罰之虞（最高法院97
    年度臺上字第1880號判決要旨參照），故被告假冒公務員僭
    越職權，持偽造之公文書、特種文書分別向被害人吳清玉、
    告訴人蔡碧環、汪文詐欺取財之犯行，為一行為同時觸犯數
    罪名之想像競合犯，應依刑法第55條之規定，各從一重依行
    使偽造公文書罪處斷。又被告分別對被害人吳清玉、告訴人
    蔡碧環、汪文所為3次行使偽造公文書犯行，犯意各別，被
    害人不同，行為互殊，應予分論併罰。
四、原審以被告黃泓儒犯行明確，適用刑法第28條、第158條第1
    項、第216條、第211條、第212條、第339條第1項、第55條
    前段、第51條第5款、第9款、第10款、第219條、第38條第1
    項第2款，刑法施行法第1條之1規定，並審酌被告黃泓儒曾
    於93年間因違反電信法案件，經臺灣嘉義地方法院判處有期
    徒刑4月，緩刑3年確定，有本院被告前案紀錄表一份在卷可
    稽，其正值青壯盛年，不思以正途賺取金錢，明知現今社會
    詐欺集團詐騙犯罪橫行，詐欺惡行往往對於被害人之財產及
    社會秩序產生重大侵害，因貪圖報酬利益，參與所屬詐欺集
    團詐欺本案被害人吳清玉、告訴人蔡碧環、汪文犯行，牟取
    不法利益，嚴重傷害人民對偵查、司法機關之信賴，惡性非
    輕，犯後復否認犯行，態度不佳，迄今未與被害人吳清玉、
    告訴人蔡碧環、汪文和解，賠償被害人吳清玉、告訴人蔡碧
    環、汪文之損失，顯無悔意，本應予嚴懲，惟考量被告並非
    詐欺集團主謀份子，兼衡其犯罪之目的、情節、犯罪手段、
    智識程度及犯罪所生損害等一切情狀，認被告黃泓儒共同行
    使偽造公文書，足以生損害於公眾及他人，處有期徒刑1年2
    月；又共同行使偽造公文書，足以生損害於公眾及他人，處
    有期徒刑1年4月；又共同行使偽造公文書，足以生損害於公
    眾及他人，處有期徒刑1年8月，並定應執行有期徒刑3年2月
    ，並說明被告偽造之「臺灣台北地方法院檢察署政務科偵查
    卷宗」封面及如附表一編號一、附表二編號一、附表三編號
    一、三所示偽造之「台灣台北地方法院地檢署政務科」公文
    、如附表一編號二、附表二編號二所示「臺灣台北地方法院
    收據」，雖為供被告等人犯罪所用之物，惟因被告等業因行
    使而交付被害人吳清玉、告訴人蔡碧環、汪文留存，已非被
    告等人所有，不另為沒收之諭知；惟如附表一編號一、附表
    二編號一、附表三編號二、三所示偽造之「台灣台北地方法
    院地檢署政務科」公文上偽造之「台灣台北地方法院監管科
    」印文各1枚、如附表一編號二、附表二編號二所示偽造之
    「臺灣台北地方法院收據」上偽造之「臺灣臺北地方法院印
    」公印文共6枚、偽造之「台灣台北地方法院國庫經辦行台
    灣銀行台北分行98.8.06收款章」公印文共2枚、偽造之「台
    灣台北地方法院國庫經辦行台灣銀行台北分行98.12.07收款
    章」公印文1枚、偽造之「謝政雄」印文共3枚、偽造之「洪
    順添」印文1枚、如附表三編號一所示偽造之「臺灣台北地
    方法院檢察署政務科偵查卷宗」封面上偽造之「臺灣省臺北
    檢察署印」印文1枚、如附表一編號三所示偽造之「謝政雄
    」印章1枚、如附表二編號四所示偽造之「洪順添」印章1枚
    、如附表四編號一所示偽造之「台灣台北地方法院監管科」
    木頭四方大印章1枚及如附表四編號二所示偽造之「台灣台
    北地方法院國庫經辦行台灣銀行台北分行」日戳公印1枚，
    因確實存在，且無證據證明已經滅失，應依刑法第219條之
    規定，不問屬於犯人與否，宣告沒收之。又扣案如附表二編
    號三所示之偽造之「洪順添」名義之臺北地院服務證1張、
    如附表四編號三所示偽造之空白「臺北地院收據」（編號：
    003643～003650、003790～003800）19份、如附表四編號四
    所示大白鐵艾絨印泥盒1盒、如附表四編號五至九、十一至
    十三所示行動電話共8具及如附表四編號五至七、九、十一
    至十三所示行動電話門號SIM卡共7張，為被告黃泓儒及同案
    被告劉仁超所有，且為供本案犯罪所用或犯罪預備之物，業
    據被告黃泓儒及同案被告劉仁超於警詢時供明在卷，爰依刑
    法第38條第1項第2款規定，於被告所犯各罪主文項下宣告沒
    收。至於如附表二編號三所示偽造之「洪順添」名義之臺北
    地院服務證1張上所貼被告照片1幀，因該偽造之「洪順添」
    名義之臺北地院服務證業經宣告沒收，無庸另行宣告沒收；
    另如附表四編號三所示偽造之空白「臺灣台北地方法院收據
    」（編號：003643～003650、003790～003800）19份上偽造
    之「臺灣臺北地方法院印」公印文共19枚，本應依刑法第21
    9條之規定宣告沒收，然如附表四編號三所示偽造之空白「
    臺灣台北地方法院收據」（編號：003643～003650、003790
    ～003800）19份既經宣告沒收，其上偽造之公印文即無庸再
    為沒收之諭知等，核其認事用法，均無違誤，量刑亦屬妥適
    ，被告猶執陳詞上訴否認犯行，其上訴意旨均就原審已詳加
    調查及判決理由已說明之事項再行爭執，均不足採，已如前
    各項所述，是其上訴，為無理由，應予駁回。
據上論斷，應依刑事訴訟法第368條，判決如主文。
本案經檢察官張秋雲到庭執行職務。
中    華    民    國   100    年    9     月    7     日
                  刑事第十一庭  審判長法  官  許宗和
                                      法  官  趙功恆
                                      法  官  潘進柳
以上正本證明與原本無異。
如不服本判決，應於收受送達後10日內向本院提出上訴書狀，其
未敘述上訴之理由者並得於提起上訴後10日內向本院補提理由書
（均須按他造當事人之人數附繕本）「切勿逕送上級法院」。
                                      書記官  任正人
中    華    民    國   100    年    9     月    7     日
附錄本案論罪科刑法條全文：
中華民國刑法第158條
（僭行公務員職權罪）
冒充公務員而行使其職權者，處 3 年以下有期徒刑、拘役或 5
百元以下罰金。
冒充外國公務員而行使其職權者，亦同。
中華民國刑法第216條
（行使偽造變造或登載不實之文書罪）
行使第 210 條至第 215 條之文書者，依偽造、變造文書或登載
不實事項或使登載不實事項之規定處斷。
中華民國刑法第211條
（偽造變造公文書罪）
偽造、變造公文書，足以生損害於公眾或他人者，處 1 年以上
7 年以下有期徒刑。
中華民國刑法第212條
（偽造變造特種文書罪）
偽造、變造護照、旅券、免許證、特許證及關於品行、能力服務
或其他相類之證書、介紹書，足以生損害於公眾或他人者，處 1
年以下有期徒刑、拘役或 3 百元以下罰金。
中華民國刑法第339條
（普通詐欺罪）
意圖為自己或第三人不法之所有，以詐術使人將本人或第三人之
物交付者，處 5 年以下有期徒刑、拘役或科或併科 1 千元以下
罰金。
以前項方法得財產上不法之利益或使第三人得之者，亦同。
前二項之未遂犯罰之。
附表一：
┌──┬───────────────┬────────┐
│編號│應沒收之物及數量              │備            註│
├──┼───────────────┼────────┤
│一  │偽造之「台灣台北地方法院地檢署│臺灣臺北地方法院│
│    │政務科」公文上偽造之「台灣台北│檢察署98年度偵字│
│    │地方法院監管科」印文1枚       │第27795號卷宗第 │
│    │                              │38頁            │
├──┼───────────────┼────────┤
│二  │偽造之「台灣台北地方法院收據」│臺灣臺北地方法院│
│    │（第002266號）第一聯：存根上偽│檢察署98年度偵字│
│    │造之「臺灣臺北地方法院印」、「│第27795號卷宗第 │
│    │台灣台北地方法院國庫經辦行台灣│36頁            │
│    │銀行台北分行98.08.06收款章」公│                │
│    │印文各1枚及偽造之「謝政雄」印 │                │
│    │文1枚                         │                │
│    ├───────────────┼────────┤
│    │偽造之「台灣台北地方法院收據」│同上            │
│    │（第002266號）第二聯：單位科股│                │
│    │上偽造之「臺灣臺北地方法院印」│                │
│    │公印文1枚及偽造之「謝政雄」印 │                │
│    │文1枚                         │                │
│    ├───────────────┼────────┤
│    │偽造之「台灣台北地方法院收據」│臺灣臺北地方法院│
│    │（第002266號）第三聯：收據上偽│檢察署98年度偵字│
│    │造之「臺灣臺北地方法院印」、「│第27795號卷宗第 │
│    │台灣台北地方法院國庫經辦行台灣│35頁            │
│    │銀行台北分行98.8.06收款章」公 │                │
│    │印文各1枚及偽造之「謝政雄」印 │                │
│    │文1枚                         │                │
├──┼───────────────┼────────┤
│三  │偽造之「謝政雄」印章1枚       │（未扣案）      │
└──┴───────────────┴────────┘
附表二：
┌──┬───────────────┬────────┐
│編號│應沒收之物及數量              │備            註│
├──┼───────────────┼────────┤
│一  │偽造之「台灣台北地方法院地檢署│臺灣臺北地方法院│
│    │政務科」公文上偽造之「台灣台北│檢察署99年度偵字│
│    │地方法院監管科」印文1枚       │第7693號卷宗第15│
│    │                              │頁              │
├──┼───────────────┼────────┤
│二  │偽造之「台灣台北地方法院收據」│臺灣臺北地方法院│
│    │（第003776號）第一聯：存根上偽│檢察署99年度偵字│
│    │造之「臺灣臺北地方法院印」、「│第7693號卷宗第14│
│    │台灣台北地方法院國庫經辦行台灣│頁              │
│    │銀行台北分行98.12.07收款章」公│                │
│    │印文各1枚及偽造之「洪順添」印 │                │
│    │文1枚                         │                │
│    ├───────────────┼────────┤
│    │偽造之「台灣台北地方法院收據」│同上            │
│    │（第003776號）第二聯：單位科股│                │
│    │上偽造之「臺灣臺北地方法院印」│                │
│    │公印文1枚                     │                │
│    ├───────────────┼────────┤
│    │偽造之「台灣台北地方法院收據」│臺灣臺北地方法院│
│    │（第003776號）第三聯：收據上偽│檢察署99年度偵字│
│    │造之「臺灣臺北地方法院印」公印│第7693號卷宗第13│
│    │文1枚                         │頁              │
├──┼───────────────┼────────┤
│三  │偽造之「洪順添」名義之臺灣臺北│                │
│    │地方法院服務證1張（含其上所貼 │                │
│    │被告劉仁超照片1幀）           │                │
├──┼───────────────┼────────┤
│四  │偽造之「洪順添」印章1枚       │                │
└──┴───────────────┴────────┘
附表三：
┌──┬───────────────┬────────┐
│編號│應沒收之物及數量              │備            註│
├──┼───────────────┼────────┤
│一  │偽造之「臺灣台北地方法院檢察署│臺灣臺北地方法院│
│    │政務科偵查卷宗」封面上偽造之「│檢察署99年度偵字│
│    │臺灣省臺北檢察署印」印文1枚   │第6907號卷宗第39│
│    │                              │頁              │
├──┼───────────────┼────────┤
│二  │偽造之「台灣台北地方法院地檢署│臺灣臺北地方法院│
│    │政務科」公文上偽造之「台灣台北│檢察署99年度偵字│
│    │地方法院監管科」印文1枚       │第6907號卷宗第40│
│    │                              │頁              │
├──┼───────────────┼────────┤
│三  │偽造之「台灣台北地方法院地檢署│臺灣臺北地方法院│
│    │政務科」公文上偽造之「台灣台北│檢察署99年度偵字│
│    │地方法院監管科」印文1枚       │第6907號卷宗第48│
│    │                              │頁              │
└──┴───────────────┴────────┘
附表四：
┌──┬───────────────┬────────┐
│編號│應沒收之物及數量              │備            註│
├──┼───────────────┼────────┤
│一  │偽造之「台灣台北地方法院監管科│                │
│    │」木頭四方大印章1枚           │                │
├──┼───────────────┼────────┤
│二  │偽造之「台灣台北地方法院國庫經│                │
│    │辦行台灣銀行台北分行」視窗型日│                │
│    │戳公印1枚                     │                │
├──┼───────────────┼────────┤
│三  │偽造之空白「臺灣台北地方法院收│                │
│    │據」（編號：003643～003650、  │                │
│    │003790～003800）19份          │                │
│    │                              │                │
├──┼───────────────┼────────┤
│四  │大白鐵艾絨印泥盒1盒           │                │
├──┼───────────────┼────────┤
│五  │NOKIA牌行動電話1具（內有行動電│                │
│    │話門號0000000000號SIM卡一張） │                │
│    │                              │                │
├──┼───────────────┼────────┤
│六  │NOKIA牌行動電話1具（內有行動電│                │
│    │話門號0000000000號SIM卡1張）  │                │
│    │                              │                │
├──┼───────────────┼────────┤
│七  │NOKIA牌行動電話1具（內有行動電│                │
│    │話門號0000000000號SIM卡1張）  │                │
│    │                              │                │
├──┼───────────────┼────────┤
│八  │SAMSUNG牌行動電話1具（空機）  │                │
│    │                              │                │
├──┼───────────────┼────────┤
│九  │NOKIA牌行動電話1具（內有行動電│                │
│    │話門號0000000000號SIM卡1張）  │                │
│    │                              │                │
├──┼───────────────┼────────┤
│十  │橡皮筋1包                     │                │
├──┼───────────────┼────────┤
│十一│行動電話1具（內有行動電話門號 │                │
│    │0000000000號SIM卡1張）        │                │
│    │                              │                │
├──┼───────────────┼────────┤
│十二│行動電話1具（內有行動電話門號 │                │
│    │0000000000號SIM卡1張）        │                │
│    │                              │                │
├──┼───────────────┼────────┤
│十三│行動電話1具（內有行動電話門號 │                │
│    │0000000000號SIM卡1張）        │                │
│    │                              │                │
└──┴───────────────┴────────┘